臺灣高雄地方法院刑事判決
109年度易字第268號
公  訴  人  臺灣高雄地方檢察署檢察官
被      告  劉勇志


選任辯護人  郭俊銘律師
上列被告因業務侵占等案件，經檢察官提起公訴（108年度偵字
第9001號），本院判決如下：
    主  文
劉勇志犯業務侵占罪，處有期徒刑捌月。未扣案之收銀機壹台及
電腦壹台沒收，於全部或一部不能沒收或不宜執行沒收時，追徵
其價額；又犯無故以照相竊錄他人非公開之身體隱私部位罪，處
有期徒刑陸月，如易科罰金，以新臺幣壹仟元折算壹日；又犯恐
嚇危害安全罪，處有期徒刑陸月，如易科罰金，以新臺幣壹仟元
折算壹日。得易科罰金之部分，應執行有期徒刑拾月，如易科罰
金，以新臺幣壹仟元折算壹日。
    事  實
一、劉勇志與陳○○（真實姓名年籍資料詳卷，下稱甲女）前為同
    居之男女朋友，2人具有家庭暴力防治法第3條第2款所定之
    家庭成員關係，後因感情生變，於民國107年3月間分手，劉
    勇志對甲女心生不滿，因而為下列行為：
  ㈠劉勇志與甲女於交往期間相約共同經營「登○國際事業有限公
    司」（下稱A公司），並約定由甲女負責出資及擔任公司代
    表人，劉勇志負責公司之實際經營，從事LED等燈飾銷售之
    業務，為從事業務之人，2人對A公司為合夥關係，甲女並出
    面以A公司為承租人，自106年12月20日起向房東呂○○承租高
    雄市○○區○○○路00號1樓作為門市店面，而劉勇志亦於106年1
    2月間將以其胞妹劉○○擔任登記負責人之○○○貿易有限公司（
    下稱○○○公司）遷址至同處。詎劉勇志明知由甲女購買並放
    置於店面1樓之收銀機及電腦各1台（下稱系爭收銀機及電腦
    ）均係供A公司業務上使用，而為2人共有之合夥財產，竟利
    用執行A公司業務之機會，未經甲女之同意，意圖為自己不
    法之所有並基於業務侵占之犯意，於107年7月11日至同月13
    日間不詳時日，將系爭收銀機及電腦搬離A公司而予以侵占
    入己，經甲女多次催討，均拒不返還。
  ㈡劉勇志另基於妨害秘密之犯意，於106年5月至107年3月間之
    不詳日時，在高雄市○○區之甲女住處內，未經甲女之同意，
    趁甲女不知情之情況下，無故以手機竊錄甲女僅著內褲其餘
    部位全裸之身體隱私部位照片9張（下稱系爭隱私照片），
    而妨害甲女之秘密。嗣劉勇志於107年3、4月間不詳時日，
    以手機向甲女出示系爭隱私照片，甲女始知悉遭劉勇志竊拍
    情事。
  ㈢劉勇志另基於恐嚇危害安全之犯意，於107年7月11日5時38分
    許，在高雄市某處，以暱稱「汪○○」之帳號登入臉書，再以
    臉書之Messenger功能，將系爭隱私照片傳送予甲女，並以
    文字訊息對甲女恫稱：「一天一張，把妳這假面具公開於事
    （應為「世」之誤繕）」（下稱系爭訊息）等加害甲女名譽
    之事，致甲女心生畏懼，致生危害於安全。又劉勇志、甲女
    及甲女之友人蘇○○於107年7月12日在A公司內發生爭執，高
    雄市政府警察局前鎮分局○○○派出所（下稱○○○派出所）員警
    據報後到場，隨後將3人帶回派出所處理，劉勇志復接續前
    揭恐嚇危害安全之犯意，對甲女恫稱：「要不要我拿一些裸
    照給人家看啊？如果要看裸照我的手機裡面有，我有你的裸
    照，如果要的話我可以馬上公開」（下稱系爭言詞）等加害
    甲女名譽之事，並持手機畫面推向現場處理之員警郭○○，作
    勢要將所稱之裸照出示予員警觀看，使甲女心生畏懼，致生
    危害於安全。
二、案經甲女告訴及高雄市政府警察局前鎮分局報告臺灣高雄地
    方檢察署檢察官偵查起訴。
    理  由
壹、程序部分
一、按刑事訴訟法第159條第1項規定：「被告以外之人於審判外
    之言詞或書面陳述，除法律有規定者外，不得作為證據」。
    又按刑事訴訟法為保障被告之反對詰問權，排除具有虛偽危
    險性之傳聞證據，以求實體真實之發見，乃為此規定。是被
    告以外之人於檢察事務官、司法警察官或司法警察調查中所
    為之陳述，未經被告於審判期日踐行詰問之程序，性質上屬
    於傳聞證據，依同法第159條之2規定，該陳述除具有較可信
    之特別情況及為證明犯罪事實存否所必要者外，不具有證據
    能力。至其所謂「具有較可信之特別情況」，應係指該被告
    以外之人於檢察事務官、司法警察官或司法警察調查中所為
    之陳述，與審判中不符，而其先前之陳述，從客觀上之環境
    或條件等情況加以觀察，有足以取代審判中經反對詰問之可
    信性保證者而言。
二、經查，告訴人甲女、證人蘇○○於警詢及檢察事務官詢問所為
    之陳述，核屬被告以外之人於審判外之陳述，被告劉勇志及
    其辯護人否認證據能力（院一卷第445頁，院二卷第187頁）
    ，而告訴人及蘇○○均已於本院審理時到庭具結作證，且2人
    於警詢及檢察事務官詢問中之證詞均無因與在審判中所述不
    符而具有較可信之特別情況，則應認均不具有證據能力。
三、至本件認定犯罪事實所引用之其餘卷證資料，供述證據部分
    經當事人於本院審理程序表示同意作為證據（院一卷第453
    頁，院二卷第187頁），本院審酌上開證據資料作成時之情
    況，尚無違法不當及證明力明顯過低之瑕疵，亦認為以之作
    為證據應屬適當，爰依刑事訴訟法第159條之5第1項規定，
    認有證據能力；非供述證據部分，亦查無證據證明有公務員
    違背法定程序取得之情形，且經本院於審理期日提示予被告
    辨識而為合法調查，亦有證據能力。
貳、實體部分
一、認定犯罪事實所憑之證據及理由：
　㈠訊據被告固坦承於107年7月11日至13日間不詳時日，將以告
    訴人名義購買之系爭收銀機及電腦搬離A公司，亦坦承其與
    告訴人於107年7月12日在A公司發生爭執，經○○○派出所員警
    獲報到場後，均被帶回派出所之事實，惟矢口否認有何涉犯
    業務侵占、妨害秘密及恐嚇危害安全之犯行，辯稱：事實欄
    一、㈠部分，我搬走的收銀機跟電腦是屬於○○○公司所有，○○
    ○公司原本設在臺南市，我跟告訴人交往後我就將公司跟門
    市遷址到跟A公司一樣的地址，那個地址是跟隔壁的房東租
    的，那時候房東跟我說租房子要公證，因為我正好在忙著做
    LED燈，我才打電話請告訴人請她用A公司的名義去公證，但
    實際業務往來、進貨、收款等都是以○○○公司的名義來處理
    ，○○○路這個地方雖然是用告訴人的名義去承租，但是裡面
    所有的東西都跟告訴人無關，系爭收銀機跟電腦雖然是告訴
    人名義刷卡購買，但我有給告訴人現金，我把收銀機跟電腦
    搬走以及後來在警局的時候都有跟她說，只要她能提出證據
    證明是她獨自買的，我都會還給她，所以公司的財產只要告
    訴人有提出證據我都已經給她了，剩下的公司財產是因為告
    訴人沒有提出證據，那些東西都是我的，才會在我那裡；事
    實欄一、㈡部分，我沒有拍告訴人的裸照，我的手機裡也沒
    有告訴人陳報給檢察官的裸照，更不可能出示給她看過，我
    出示給告訴人看的都是她睡覺的影片，我只是要跟告訴人說
    她睡覺打呼很大聲，而且影片中她的棉被蓋在身上到脖子都
    有遮住，並非像起訴書寫的是全裸隱私照片；事實欄一、㈢
    部分，「汪○○」臉書帳號不是我設立的，而107年7月12日在
    ○○○派出所我做筆錄做了7小時，我只想要急著離開，所以那
    時候我也不曉得我說了什麼，但我應該不可能講起訴書寫的
    這些話，就算有講，那也是當時因為告訴人每天報警，弄到
    我快崩潰，她當下跟員警講說我拍她的照片，我只是順著她
    講的那個意思講出來而已，並沒有恐嚇的意思等語。辯護人
    亦為被告辯護稱：事實欄一、㈠部分，被告從搬走系爭收銀
    機及電腦後就不斷強調只要告訴人能提出購買前開物品之收
    據，被告就會將上開物品還給告訴人，故被告對系爭收銀機
    及電腦並無不法所有意圖，此部分僅屬民事債務問題；事實
    欄一、㈡部分，告訴人及蘇○○雖證述在○○○派出所有看到被告
    手機上出示告訴人之裸照，然被告、告訴人與蘇○○在派出所
    內之距離非近，殊難想像告訴人及蘇○○如何能看清楚被告手
    機之畫面，又在場處理之員警即證人郭○○亦表示沒有看到被
    告手機之畫面，故此部分除告訴人單一指訴外無其他證據；
    事實欄一、㈢部分，卷內無證據證明係被告創設「汪○○」此
    臉書帳號，而被告當時在派出所說的系爭言詞，僅為一時氣
    憤之語，被告在未持有告訴人裸照之情況下，其所為言詞在
    客觀上無直接或間接實現或支配可能性，不構成刑法第305
    條恐嚇危害安全罪等語。惟查：
　⒈事實欄一、㈠部分：
　　⑴A公司為被告與告訴人合夥經營，告訴人負責出資，被告負
      責技術與業務層面：
　　　①告訴人於本院審理中證稱：我跟被告從106年6月認識、8
        月決定一起做生意、10月開始交往，A公司最初是我獨
        資設立的，106年12月左右搬遷到高雄市○鎮區○○○路00
        號，我們當時在租○○○路00號的房屋前就有約好被告出
        勞力、我出成本，我去跟房東承租，由我繳納租金，我
        們是合夥關係，而因為A公司有新臺幣（下同）500萬資
        本額，用A公司名義可以招標公共工程，所以我們有約
        好用A公司來對外經營，但因為被告說他之前○○○公司已
        經有廣告招牌了，也印了很多貼紙和商標，所以我們名
        片就把A公司跟○○○公司都印上去，對外是掛○○○的招牌
        ，但事實上是A公司在經營。我把公司搬到○○○路00號這
        個地址後，我們開出來的紙本收據都是○○○跟A公司聯名
        的收據，但如果是電腦的出貨單，被告都會把A公司去
        掉，只用○○○公司的名義出貨，但實際上被告不論在A公
        司還是○○○公司都沒有職稱，他只是在名片上印○○○公司
        的名字而已，○○○公司因為是空殼公司已經被註銷登記
        了等語（院二卷第194至197頁、第203至206頁、第212
        至217頁）。
　　　②證人即○○○路00號之房東呂○○於本院審理中證稱：當初好
        像有兩個人過來看房子，後來簽約的時候是那個女生跟
        我到公證人那邊簽的，租金都是由女生支付，我要催繳
        房租的時候也都是找女生，但我沒有去查證租屋的是租
        約上寫的承租人A公司還是公司負責人，也沒有注意到
        該處掛的招牌是寫哪一家公司，現場經營的是哪家公司
        我也不清楚，至於房租的支付方式是現金還是匯款我也
        忘記了等語（院二卷第361至363頁）。另本院勘驗告訴
        人與被告之通話錄音檔案（偵二卷末證物袋內；檔案名
        稱：公司分派），內容提及：「（1分38秒）告訴人：
        我保單貸款，我賣股票，這些全部的錢，我們不是說我
        們倆個公家（台語，意指合夥）做伙（台語，意指一起
        ），你出你的技術，我出錢，我們做伙共同打拼來把這
        間店打底起來後，我們以後才有好的日子過，是不是這
        樣說？（1分56秒）被告：嘿，我確實有這樣講，對」
        ，有勘驗筆錄存卷可查（院二卷第79至89頁、第105至1
        11頁），並有地址為高雄市○鎮區○○○路00號、承租人為
        A公司、租賃期間為106年12月20日至107年12月19日止
        之房屋租賃契約書、房屋使用同意書暨公證書、A公司
        之有限公司變更登記表及股東同意書（代表人姓名及股
        東均為告訴人1人）、告訴人之名片（公司名稱為○○○及
        A公司）及被告之名片（1種為僅記載○○○公司、1種為同
        時記載○○○及A公司）、○○○公司及A公司聯名開立之手寫
        單據（開立日期：107年12月3日）、A公司手寫開立之
        統一發票（開立日期：107年3月20日）、○○○公司電腦
        打字之銷貨單（日期：107年3月至7月間）等在卷可稽
        （偵一卷第113至123頁、第125至127頁，院一卷第99至
        105頁，院三卷第91至97頁、第145頁、第151頁）。
　　　③綜合告訴人及房東呂○○之證述、被告與告訴人間對話錄
        音之勘驗筆錄與前開書物證，被告既然對於告訴人質問
        之「我們不是說好你出技術、我出錢、我們一起共同打
        拼」回答「我確實有這樣講」，且○○○路00號房屋之租
        賃契約亦確實由告訴人代表A公司簽立並繳納房租，堪
        認告訴人所述其將自任負責人之A公司遷址至○○○路00號
        時，已與被告約定由告訴人出資、簽訂租賃契約、繳納
        租金，被告負責出力（負責技術層面與推廣業務）等情
        屬實，則被告與告訴人對址設高雄市○○區○○○路00號1樓
        之A公司係合夥關係，此情堪以認定。至證人即曾在○○○
        路00號工作之員工朱○○固於本院審理中證稱：我不知道
        A公司，我去上班的時候只知道○○○公司，工作內容是以
        ○○○公司的名稱對外銷售燈飾，相關工作情況是跟被告
        報告，薪水也是被告發的，告訴人不曾指揮我們工作上
        的事情，至於○○○公司的租金繳交情況我不太清楚，但
        好像是被告拿給隔壁的老闆娘，只是我沒有親眼看過；
        我的工作性質大部分在外面比較多，我去拜訪客戶時，
        如果有客戶答應跟我們簽合約，會需要我打報價單給他
        ，整個程序走完後，我們會用電腦開立銷貨單給客戶，
        至於手寫的訂購單應該是在門市遇到客戶上門，就會手
        寫這樣的單子給他，這種情形就不會再弄一份銷貨單了
        ，可是我比較常用到電腦打字的銷貨單，我不太會用到
        手寫的訂購單等語（院二卷第369至373頁、第378至381
        頁）。然查，朱○○前開關於繳納租金之證述與告訴人、
        房東呂○○之證述及租賃契約之記載均不符，難認為真，
        況且朱○○亦表示其不太清楚，故此部分難作為有利於被
        告之認定，而朱○○其餘證詞僅得證明其在○○○路00號工
        作時，該處由被告為現場門市之管理人，其工作亦由被
        告監督管理，此情與被告和告訴人所約定之由被告出力
        、告訴人出錢此合夥態樣並無不符，其餘所述主要以電
        腦打字之方式開立○○○公司單獨署名之發票等情，縱然
        屬實，仍屬「被告出力」此合夥態樣之一種，非可僅憑
        卷內存有○○○公司單獨署名開立之發票即認定○○○路00號
        1樓僅係由○○○公司實際經營。況臺南市政府108年3月28
        日府經工商字第10800487870號函文載明：○○○公司因有
        公司法第10條之情事，然未在期限內申請解散登記，故
        依公司法第397條之規定予以廢止公司登記等語，說明
        欄一並記載「依本府107年8月28日府經工商字第107002
        11120號函及公司法第10條、第397條規定辦理」等語（
        院三卷第89頁），而公司法第10條各款之情事包含設立
        登記後6個月未開始經營、經營後自行停業6個月以上、
        公司名稱經判決確定不能使用後6個月內未辦妥名稱變
        更登記、未依期限檢送經會計師查核簽證之文件等情，
        樣態雖有不同，然均屬應有所作為然消極不處理之情形
        ，足認告訴人所述○○○公司僅懸掛招牌、未實際經營等
        語並非全然無據，益徵告訴人於本院前揭證述堪可採信
        。
　　⑵系爭收銀機及電腦為雙方共有：
　　　按合夥人之出資及其他合夥財產，為合夥人全體公同共有
      ，非依合夥契約之規定，不得任意處分，民法第668條、
      第671條定有明文。經查，A公司為被告與告訴人以前者出
      勞力、後者出資金之合夥方式經營，業經本院認定如前，
      而告訴人於本院審理中證稱：我們當時約定做生意的內容
      是說，因為被告說他的錢被前女友扣押了一千多萬，他沒
      辦法出資金，所以就由我出資金購買所有的設備，他出勞
      力，我們有約定最少兩年不分帳，錢都要先進A公司，之
      後有賺錢的話，就用他出勞力、我出資金的方式來分帳，
      因為他沒有出錢，所以他是分紅的；107年3月因為他不讓
      我查帳，還把門鎖換了，所以我決定要終止合夥關係，他
      也表示要登報解除，至於合夥期間的相關財產分配，因為
      被告把門鎖換了我進不去，我就沒辦法做任何動作等語（
      院二卷第204至205頁、第208頁），並有106年8月24日○○
      電腦股份有限公司商品購買證明、載有106年8月28日於「
      ○○電腦」刷卡消費1萬9,380元之告訴人名下信用卡帳單、
      106年12月21日買受人為A公司之購買收銀機之統一發票等
      影本各1份（偵一卷第149頁、第287至291頁，院三卷第12
      9頁、第137至143頁）在卷可佐，足認告訴人所述放置在○
      ○○路00號經營合夥事業地之系爭收銀機及電腦為被告與告
      訴人共有，且為告訴人刷卡消費購買等情屬實。況且被告
      亦於本院供稱：系爭收銀機及電腦是以告訴人名義去購買
      的，但在我的認知裡，系爭收銀機跟電腦是我跟告訴人共
      有等語（院一卷第52頁，院三卷第66頁），被告既承認其
      主觀上亦認知系爭收銀機及電腦為雙方共有，而非被告單
      獨享有所有權之個人財產，則在合夥事業解散時，更應與
      合夥人即告訴人協商相關財產如何處分、或依循相關法規
      處理。
　　⑶被告係基於業務侵占之犯意而搬離系爭收銀機及電腦：
　　　①告訴人於本院審理中證稱：107年7月10日員警到○○○路00
        號協助處理我跟被告之間的糾紛，當時被告在員警面前
        講說只要我可以提出證明，東西就可以搬走，我有告訴
        被告這些東西都是我有金流買的，107年7月12日當天我
        已經把收據整理好準備要跟被告核對，但被告無預警就
        把所有東西都搬到○○的商庫，包含收銀機跟電腦，員警
        問他為什麼把東西搬走，被告就說「我先搬到○○倉庫去
        ，等她確定好她的資料，證據是她買的，我再還給她」
        ，之後我有跟被告再做確認，也有將購買收銀機和電腦
        的單據給被告看過，可是他仍然不還我，之後我多次跟
        被告催討，被告都拒不返還，他也沒有帶我去○○的倉庫
        看，我自己去那邊發現倉庫的門都關著，所以到目前為
        止我沒有看到系爭收銀機跟電腦是否在○○的倉庫等語（
        院二卷第219至221頁、第225頁）。
　　　②被告於本院供稱：甲女先前因其他事情在警局做筆錄的
        時候，要求我要在107年7月15日之前搬離○○○路00號，
        當時我就請貨運公司來協助搬運到高雄市○○區，公司的
        商品將近2千到3千項，那時候也分不清楚是什麼東西，
        我是請臨時工來幫忙打包，貨運公司就是將箱子整箱搬
        運上車，我應該是提早2天也就是7月13日的時候搬離，
        將那個地方完整的還給她等語（院一卷第53頁）；而證
        人即現場處理之員警郭○○於本院證稱：當天（107年7月
        12日）接獲報案抵達現場後，甲女主張要被告離開現場
        ，但是被告主張租約到某個時段才願意離開，現在是承
        租當中，所有權是他，我們當下沒辦法處理，所以把他
        們都請到派出所，因為我們無法判斷是誰承租的，也沒
        有契約書；當時爭執的主要內容是侵入住宅，雙方好像
        還有提到要歸還手機、收銀機的事情，我進去看的時候
        有看到裡面還有一些貨品，但沒有看到電腦，甲女說她
        的東西放在樓上，但我跟她說因為被告不願意讓我們上
        去，所以我們也沒辦法上去看；後來到派出所後我沒有
        全程參與，只是他們離開的時候，雙方都有跟我講被告
        有承諾要在7月15日離開○○○路店面，至於被告有沒有說
        要歸還東西給甲女這部分我不清楚，被告只說他的租約
        到15日，要甲女15日之前都不要到○○○路店面打擾他，1
        5日他會把東西收拾完離開等語（院二卷第350至351頁
        、第353頁），另有107年7月10日攝得系爭收銀機及電
        腦之監視器畫面截圖在卷可佐（院二卷第218頁、第275
        頁），足認系爭收銀機與電腦於107年7月10日尚在A公
        司1樓店面，至於被告與告訴人發生爭執當日即107年7
        月12日，前開物品是否已遭被告搬走，因卷內並無107
        年7月12日之現場照片或被告搬離物品之貨運單或相關
        照片在卷可憑，尚無從明確認定該日系爭收銀機及電腦
        已經不在原址，是本院係以107年7月10日之翌日即107
        年7月11日起、至被告所稱其陸續搬走店內物品之末日
        即107年7月13日間之某日，作為被告搬離系爭收銀機及
        電腦之日期（即如同起訴書所載）。
　　　③而關於系爭收銀機及電腦由何人購買及出資，被告初始
        稱系爭收銀機及電腦是自己買的，只是單據不見了（他
        卷第100頁）或稱被告訴人取走等語（偵一卷第299至30
        0頁），然嗣後改稱前開物品係告訴人出面購買，但之
        後有給告訴人現金（院審卷第43頁）或稱實際上錢是○○
        ○公司提供等語（院一卷第52頁）。惟觀諸全卷，本案
        自始至終僅有告訴人提出購買系爭收銀機與電腦之發票
        與信用卡消費紀錄，被告無法提出相關購買憑證或實際
        上由○○○公司或被告自己出資之證據，其空言自己可以
        合法取走前開物品，不斷強調只要告訴人提出證據就會
        歸還系爭物品云云，然卻始終無視告訴人早已提出相關
        購買憑證之事實，迄今仍未將物品歸還，可見被告並無
        歸還之意。是以，被告為從事A公司業務之人，其利用
        執行A公司業務之機會，未經告訴人同意即擅自將系爭
        收銀機及電腦搬離A公司並置於自己實力支配之下，其
        所為顯係基於意圖為自己不法之所有，基於業務侵占之
        犯意而將前開物品侵占入己。
　　　④辯護人雖為被告辯稱：被告自搬走物品初始即不斷強調
        只要告訴人提出購買發票即歸還系爭收銀機及電腦，故
        被告並無不法所有意圖等語。然按業務侵占罪，係以其
        所侵占之他人所有物係因執行業務而持有，且於持有狀
        態繼續中，擅自處分，或易持有為所有之意思，而逕為
        所有人之行為；且侵占罪係即成犯，凡對自己持有之他
        人所有物，有變易持有為所有之意思時，即應構成犯罪
        （最高法院107年度台上字第1940號判決意旨參照）。
        經查，被告既與告訴人約定由告訴人出資、被告出勞力
        之方式經營A公司，系爭收銀機及電腦又係供A公司業務
        上使用，即屬合夥財產，縱使合夥關係解消，亦非被告
        1人可單獨取走，況被告先前亦自承其認知前開物品為
        其與告訴人共有，是被告於107年7月11日至13日不詳時
        間將系爭收銀機及電腦搬離A公司，嗣後亦拒絕告訴人
        查證物品現況之要求，自客觀上觀之，顯然係以所有人
        自居，進而排除告訴人對系爭物品之支配，其主觀上有
        意圖為自己不法所有之業務侵占犯意，至為明確，揆諸
        前開判決要旨，自被告將系爭收銀機及電腦搬離A公司
        並置於自己實力支配下之日起，即已合致於刑法業務侵
        占罪之構成要件，是辯護人此部分之辯護意旨亦非可採
        。
　⒉事實欄一、㈡部分：
　　⑴告訴人於本院審理中證稱：我看到以臉書帳號「汪○○」發
      表的這張照片跟搭配的文字，就知道一定是被告發的，因
      為那張照片的拍攝地點是在我家客廳，貼文裡面寫到我女
      兒的事情我只有跟被告講過，106年8月份在○○街聚餐的事
      情也只有我的客戶跟被告知道，我的客戶不可能去我家拍
      我的照片，再加上裡面還寫到「一年下來被你搞了八條罪
      」，這句話更加證明這個臉書帳戶一定是被告創的。包含
      這個貼文所附照片在內的系爭隱私照片都是我在家睡覺的
      照片，但我完全不知道何時被拍，我也沒有同意被告拍攝
      ，被告在107年3、4月間有拿系爭隱私照片給我看過，他
      的用意是叫我不要隨便告他，不然他可以隨時公開我的裸
      照讓我難堪，當時看到照片我有叫他刪掉，可是我沒有親
      眼看到被告在我面前刪除照片；後來107年7月12日他用手
      機要出示照片給員警看的時候，我有看到是跟3、4月他拿
      給我看的是同一張，就是抱枕頭、背對鏡頭的那一張，所
      以我記得非常清楚等語（院二卷第229至233頁）。蘇○○亦
      於本院審理中證稱：我認識告訴人15年了，我有去過告訴
      人的家裡，從臉書帳號「汪○○」傳送給告訴人的系爭隱私
      照片當中，看得出來拍攝地點在告訴人家裡的床上，我看
      到照片的背景就知道那是告訴人家等語（院二卷第237頁
      、第250至251頁），並有臉書帳號「汪○○」發布之含有照
      片之貼文截圖、以Messenger傳送系爭隱私照片予告訴人
      臉書帳號之訊息截圖在卷可佐（他卷第7至9頁、第17至21
      頁），是前開臉書帳號「汪○○」傳送予告訴人之系爭隱私
      照片所拍攝之對象確為告訴人本人，此部分首堪認定。
　　⑵被告雖辯稱：這些照片都不是我拍攝的，我手機裡也沒有
      這些照片，至於告訴人為什麼有這些照片，她本來就很喜
      歡自拍，這些應該是她自拍的等語（院三卷第67頁）。然
      查，系爭隱私照片當中，告訴人或背對鏡頭、或熟睡且側
      躺於床上，其雙臂幾乎全部入鏡，顯與一般自拍時手臂前
      伸之情形有異；再查，前開照片當中告訴人全身僅著內褲
      ，或背對鏡頭貌似整理物品，或是熟睡中顯無防備之狀況
      下遭到拍攝，場景或為堆放生活用品之家中客廳或桌椅旁
      ，或為告訴人就寢之床鋪，由相片中告訴人之神情與拍攝
      之背景，殊難想像係告訴人基於何種目的而想要自行拍攝
      留念，反與一般人偷拍時為隱蔽鏡頭而無法於所攝人物正
      前方拍攝，從而多係趁對方不備或熟睡時，以非正面拍攝
      之攝影手法相合，而與告訴人上開證述情節一致。又查，
      被告既係於107年3、4月間將系爭隱私照片出示予告訴人
      ，則系爭隱私照片顯係107年3、4月前所拍攝，而告訴人
      證述雙方自106年10月同居至107年3月間（院二卷第191頁
      ），考量前開照片係在告訴人住處之客廳或寢室拍攝，且
      告訴人於前開照片中顯然處於放鬆而非警戒之狀態，再對
      照告訴人所述臉書帳號「汪○○」張貼文章講述之相關情節
      僅有被告得知，而被告空言否認拍攝系爭隱私照片，然對
      於臉書帳號「汪○○」為何得知告訴人證稱僅告知被告1人
      之家庭狀況或私人活動未置一詞等情，足認告訴人證述之
      系爭隱私照片係當時仍與告訴人交往且同居之被告所拍，
      且被告事前並未徵得告訴人同意乙節，應屬事實。
　⒊事實欄一、㈢部分：
　　⑴以臉書帳號「汪○○」傳送系爭隱私照片及系爭訊息予告
　　  訴人者為被告：
　　①被告雖否認以臉書帳號「汪○○」發表貼文及傳送系爭隱私
      照片之人為伊，然因貼文所載部分內容業據告訴人證述其
      僅告知被告1人，且系爭隱私照片僅可能係告訴人與被告
      交往期間由被告以手機竊拍等情，業經本院認定如前，且
      被告與告訴人曾有以下對話，亦經本院勘驗屬實（勘驗檔
      案名稱「107.07.13.揚言要毀掉我」音檔）：「（5分28
      秒）劉勇志：你不要給我逆到，要不然我真正用我自己，
      別說假借他人的身分，用我自己的名義來……（5分58秒）
      甲女：你總算敢用自己的名字喔！（6分1秒）劉勇志：……
      好，我現在馬上給你解除封鎖，你不能給我刪除喔，我說
      什麼、做什麼你不能給我刪除喔！（6分18秒）甲女：不
      用再用汪○○嗎？（6分20秒）劉勇志：不用，我用我的名
      字」，有勘驗筆錄存卷可查（院二卷第75至78頁、第111
      至112頁）。
　　②觀諸前揭錄音譯文，被告向告訴人表示「你不要給我逆到
      ，要不然我真正用我自己，別說假借他人的身分，用我自
      己的名義來」，且於告訴人追問「不用再用汪○○嗎」之後
      隨即回答「不用，我用我的名字」等語，足認被告在此段
      爭執前，曾經以他人身分或名義對告訴人為不利之舉，且
      對於告訴人質問「不用再用汪○○嗎」此問題時，並未反問
      「何人為汪○○」，反而緊接著回答「不用，我用我的名字
      」，更加可證明被告先前所使用之「他人」身分即為臉書
      帳號「汪○○」，否則倘若被告對於「汪○○」此名稱果真一
      無所悉，正常反應應係反問該人為誰，或者否認自己與該
      姓名之關係。辯護人雖為被告辯護稱因被告當時情緒激動
      ，言語有部分未經思考，錄音內容證明力非常低等語，然
      本院審酌一般人在憤怒情緒之下與人爭執時，反而無從分
      心編造謊言，是以當時之情緒反應下所述之言詞毋寧更為
      真實，是被告於該份錄音檔中自述其曾假借他人身分及使
      用「汪○○」名義乙節，因被告情緒高漲、無暇思考而更得
      認所述屬實。辯護人雖認對話以被告陳述「不用，我用我
      的名字」作結並不尋常，而認為該段錄音檔有遭到剪輯之
      可能云云，然告訴人於本院審理中證稱：這段錄音是我跟
      被告在通話過程中我開啟了錄音功能，最後是因為被告掛
      掉電話所以錄音就停止了等語（院二卷第210頁），且告
      訴人表示當初錄音的手機業已售出，故本院無從取得錄音
      原始檔案以勘驗或鑑定是否曾遭剪輯，然審酌被告係於憤
      怒情緒下與告訴人爭吵6分多鐘，則被告於盛怒之下以「
      不用，我用我的名字」作結而掛掉電話，亦無違常情與社
      會經驗，是辯護人此部分之辯護意旨亦不足採。
　　③至本院原欲調取臉書帳號「汪○○」之IP資料，然依照108年
      7月23日司法院秘書長以秘台廳司四字第1080020384號函
      檢附之「向Facebook公司取得網路後台資料之相關注意事
      項」，臉書公司僅提供請求送達後回溯90日內之IP位置，
      有該函文在卷可參（院一卷第475至478頁），故檢辯雙方
      表示不再聲請調取此部分資料（院二卷第74頁），是本院
      並未向臉書公司取得與本案有關之IP位置以供查證，附此
      敘明。
　⑵被告確實於107年7月12日在○○○派出所發表系爭言詞：
　　被告於犯罪事實欄一、㈢後段所述時地，在○○○派出所發表系
    爭言詞，業據被告於本院審理中供認在卷（院三卷第68頁）
    ，並經告訴人、證人蘇○○及郭○○於本院審理中證述明確（院
    二卷第233至235頁、第239至240頁、第242至243頁、第245
    頁、第247頁、第252頁、第344至345頁、第349頁），復有
    前揭時地被告、告訴人與員警郭○○之間對話之錄音檔勘驗筆
    錄在卷可佐（院二卷第279至283頁），是此部分之事實已堪
    認定。
　⑶被告傳送系爭訊息及發表系爭言詞均係以加害名譽之事，致
    告訴人心生恐懼而致生危害於安全：
　　經查，被告以「汪○○」臉書帳號之Messenger功能傳送系爭
    訊息予告訴人，又在員警面前發表系爭言詞，明顯均係指欲
    將告訴人之裸露照片公諸於世，至為甚明，依一般客觀社會
    常情，上開言語內容，已足令他方感受對方欲對己名譽之事
    有所威脅之意，復參以告訴人於本院審理中證稱：被告寫的
    這些文字，還有他在107年7月12日講這些話的時候，我當時
    非常的害怕等語（院二卷第231頁），足認被告傳送之系爭
    訊息及所述系爭言詞均已造成告訴人心理及精神上感到不安
    ，自該當恐嚇危害安全罪之構成要件行為。被告及其辯護人
    固以被告未持有告訴人之裸照、在○○○派出所內告訴人及蘇○
    ○之位置均不可能看清楚被告欲出示給員警觀看之手機畫面
    內容、以及被告當時僅為一時氣憤言語，不具有恐嚇之犯意
    等語置辯。惟恐嚇危害安全罪之成立，係以對生命、身體、
    自由、名譽、財產有惡害之通知，使被害人心生畏怖，並致
    生危害於安全者，即足當之，不以恐嚇者真有加害之意思，
    或實際有實施加害之行為為必要，故被告實際上是否持有告
    訴人之隱私照片、告訴人及蘇○○在○○○路派出所內是否能看
    清楚被告之手機畫面、以及被告傳送系爭訊息及發表系爭言
    詞時是否確有散布裸照之意，均與本罪之成立無涉，是此部
    分被告及辯護人之辯解亦非可採。
　㈡從而，本案事證明確，被告前述犯行均堪認定，應依法論科
    。
二、論罪科刑：
　㈠按家庭暴力者，謂家庭成員間實施身體或精神上不法侵害之
    行為；家庭暴力罪者，謂家庭成員間故意實施家庭暴力行為
    而成立其他法律所規定之犯罪，家庭暴力防治法第2條第1款
    、第2款分別定有明文。經查，被告與告訴人曾為同居之男
    女朋友，業據2人供述在卷（偵一卷第301頁，院二卷第189
    頁），屬該法第3條第2款所定家庭成員關係，被告故意對告
    訴人實施身體或精神上不法侵害之行為，自屬上開所述之家
    庭暴力罪，惟因家庭暴力防治法並無罰則，仍應依刑法之規
    定論處。又按被告行為後，刑法第336條第2項及同法第305
    條均於108年12月25日修正公布，並於同年月27日生效施行
    ，修正後之規定將罰金刑之數額提高為30倍，此與修正前之
    規定適用刑法施行法第1條之1第2項前段規定：「94年1月7
    日刑法修正時，刑法分則編未修正之條文定有罰金者，自94
    年1月7日刑法修正施行後，就其所定數額提高為30倍」之結
    果並無不同，因實際上構成要件及法定刑並未變更，尚無新
    舊法比較之問題，自應逕行適用修正後之規定，合先敘明。
　㈡核被告就事實欄一、㈠所為，係犯刑法第336條第2項之業務侵
    占罪；就事實欄一、㈡所為，係犯刑法第315條之1第2款無故
    以照相竊錄他人非公開之身體隱私部位罪；就事實欄一、㈢
    所為，係犯刑法第305條恐嚇危害安全罪。因被告與告訴人
    於事實欄一所載犯行時段，具有家庭暴力防治法第3條第2款
    之家庭成員關係，故被告所為同時係犯家庭暴力防治法第2
    條第2款之家庭暴力罪，惟因家庭暴力防治法並無相關罰則
    規定，故應依前揭刑法規定予以論罪科刑，業如前述。被告
    先於107年7月11日5時38分許傳送系爭訊息予告訴人、後於1
    07年7月12日在○○○派出所內以系爭言詞恫嚇告訴人之數個舉
    動，均係基於以加害告訴人名譽之事，恐嚇告訴人之單一決
    意所為，侵害同一法益，數舉動間具時、空上之緊密關聯，
    依一般社會通念，難以強行分開，應評價為數個舉動之接續
    施行，合為包括一行為之接續犯予以評價為當，僅論以單一
    之恐嚇危害安全罪。被告於事實欄一、㈠、㈡、㈢所為之數行
    為，犯意各別，行為互殊，應分論併罰。
　㈢按被告構成累犯之事實及應加重其刑之事項，均應由檢察官
    主張並具體指出證明之方法後，經法院踐行調查、辯論程序
    ，方得作為論以累犯及是否加重其刑之裁判基礎（最高法院
    刑事大法庭110年度台上大字第5660號裁定意旨參照）。經
    查，被告於本案前曾因詐欺及不能安全駕駛致交通危險案件
    均遭判處有期徒刑2月（共3罪），嗣經定執行刑為有期徒刑
    5月，並於106年12月11日易科罰金執行完畢等情，有臺灣高
    等法院被告前案紀錄表在卷可佐，是被告符合刑法47條第1
    項之「有期徒刑執行完畢後，5年以內故意再犯有期徒刑以
    上之罪」之累犯要件。然本案起訴意旨並未主張被告構成累
    犯，公訴人亦未於本院審理時主張被告構成累犯並具體指明
    被告有何特別惡性及對刑罰反應力薄弱等情狀及證明方法（
    院三卷第68頁），俾法院綜合判斷被告有無因加重本刑致生
    所受刑罰超過其所應負擔罪責之情形，揆諸前開裁定意旨，
    本院僅將被告之前科紀錄列入刑法第57條第5款「犯罪行為
    人之品行」之量刑審酌事由，不依累犯規定加重其刑。
　㈣爰以行為人之責任為基礎，審酌被告既然與告訴人合夥經營
    事業，縱使嗣後合夥事業解散，亦應與告訴人商討合夥財產
    之處理或依法解決，然其捨此不為，率爾將系爭收銀機及電
    腦搬離原址並置於自己實力支配之下，且歷經本案警偵訊及
    本院審理期間仍一再無視告訴人已提出購買憑證等資料而拒
    絕返還，侵害告訴人之財產權；另在與告訴人交往期間，未
    經告訴人同意即拍攝暴露告訴人身體隱私部位之照片，更於
    雙方因合夥事業結束不歡而散時，透過創設非其本名之臉書
    帳號將前開照片傳送予告訴人並恫嚇將公開之，並於員警到
    場處理時再度表示欲將告訴人之裸照公諸於世，令告訴人身
    心俱疲並心生恐懼，被告顯然無視於告訴人之身體自主權與
    隱私法益，迄今仍以僅係情侶間爭吵等詞試圖合理化自身行
    為及脫免罪責，其犯後矢口否認本案所涉所有犯行，所為應
    予嚴懲；兼衡被告自陳之教育程度及家庭經濟狀況（因涉及
    個人隱私，故不揭露，詳如本院審理筆錄）、前於106年12
    月11日有期徒刑易科罰金執行完畢之前科素行（有臺灣高等
    法院被告前案紀錄表在卷可佐）等一切情狀，分別量處主文
    所示之刑，並就得易科罰金之部分諭知易科罰金之折算標準
    ；另依刑法第50條第1項前段、同法第41條第8項之規定，考
    量被告所為妨害秘密罪及恐嚇危害安全罪時間相近、對象相
    同，定其應執行刑如主文後段所示，並諭知同前之易科罰金
    折算標準。
三、沒收：
　㈠犯罪所得：
　　系爭收銀機及電腦為被告所犯業務侵占罪之犯罪所得，而被
    告固於本案言詞辯論終結後、宣判前具狀陳報已將系爭收銀
    機及電腦寄還告訴人，然告訴人表示被告所寄回之物品並非
    系爭收銀機及電腦，且雙方均未提出被告寄還包裹內之物品
    照片供本院參酌等情，有被告於111年5月10日提出之陳報狀
    及111年5月13日本院辦理刑事案件電話紀錄查詢表在卷可佐
    （院三卷第175至181頁），是尚無存認定已符合刑法第38條
    之1第5項「犯罪所得已實際合法發還被害人者，不予宣告沒
    收或追徵」之規定，而仍應依刑法第38條之1第1項、第3項
    之規定，於被告所犯業務侵占罪之罪刑項下宣告沒收，於全
    部或一部不能沒收或不宜執行沒收時，追徵其價額。
　㈡妨害秘密罪之附著物及物品：
　　按前二條竊錄內容之附著物及物品，不問屬於犯人與否，沒
    收之，刑法第315條之3定有明文。經查，被告拍攝之系爭隱
    私照片使用之手機1支及系爭隱私照片共9張，核屬前開條文
    規定之竊錄內容之附著物及物品，然告訴人於本院表示：被
    告用來拍攝系爭隱私照片之手機原為告訴人所有並遭被告竊
    取，且被告該次竊盜犯行業經另案判決確定等語（院二卷第
    253頁）。經查，該判決（即本院109年度易字第24號判決）
    已就手機部分宣告沒收與追徵，堪認手機內存放之系爭隱私
    照片已併同處理，且卷內無事證足認被告有將系爭隱私照片
    另存他處或為其他散布行為，故本案就此部分不另為處理，
    附此敘明。
據上論斷，應依刑事訴訟法第299條第1項前段，判決如主文。
本案經檢察官張志杰提起公訴，檢察官周容到庭執行職務。
中　　華　　民　　國　　111 　年　　5 　　月　　30　　日
                  刑事第三庭  審判長  法　官  林青怡
　　　　　　　　　                    法  官  洪韻婷
　　　　　　　　　                    法  官  胡家瑋
以上正本證明與原本無異。
如不服本判決應於收受送達後20日內向本院提出上訴書狀，並應
敘述具體理由；如未敘述上訴理由者，應於上訴期間屆滿後20日
內向本院補提理由書（均須按他造當事人之人數附繕本）「切勿
逕送上級法院」。
如因疫情而遲誤不變期間，得向法院聲請回復原狀。
中　　華　　民　　國　　111 　年　　5 　　月　　30　　日
　　　　　　　　　　　　　　　　　    書記官  簡雅文
附錄本案論罪科刑法條：
刑法第336條第2項
對於業務上所持有之物，犯前條第一項之罪者，處六月以上五年
以下有期徒刑，得併科九萬元以下罰金。
刑法第315條之1第2款
有下列行為之一者，處三年以下有期徒刑、拘役或三十萬元以下
罰金：二、無故以錄音、照相、錄影或電磁紀錄竊錄他人非公開
之活動、言論、談話或身體隱私部位者。
刑法第305條
以加害生命、身體、自由、名譽、財產之事恐嚇他人，致生危害於安全者，處二年以下有期徒刑、拘役或九千元以下罰金。